臺灣高等法院刑事判決　　　　　　　　95年度上訴字第4279號
上　訴　人
即　被　告　甲○○
　　　　　　　　　　（現另案於臺灣宜蘭監獄執行中）
選任辯護人　趙元昊律師
　　　　　　許瑞榮律師
上列上訴人因毒品危害防制條例案件，不服臺灣基隆地方法院九
十四年度訴字第一Ｏ二一號，中華民國九十五年九月十二日第一
審判決（起訴案號：臺灣基隆地方法院檢察署九十四年度偵字第
一Ｏ七九、二二七九號），提起上訴，本院判決如下：
    主  文
原判決關於連續販賣第一級毒品、連續販賣第二級毒品部分暨定
執行刑均撤銷。
甲○○連續販賣第一級毒品，處有期徒刑拾年。扣案之第一級毒
品海洛因肆包（淨重肆點柒貳公克）、第二級毒品安非他命肆包
（淨重拾肆點肆肆公克，取樣零點零柒公克鑑定用罄，餘拾肆點
參柒公克）均沒收銷燬之，扣案之電子磅秤壹台、攪拌器壹台、
分裝袋壹佰柒拾貳只、海洛因四包之包裝袋（總重壹點零參公克
）、安非他命四包之包裝塑膠袋（總重壹點貳肆公克）均沒收之
，未扣案之販賣海洛因所得新台幣壹萬參仟元及販賣安非他命所
得新台幣貳仟伍佰元均沒收之，如全部或一部不能沒收時，以其
財產抵償之；未扣案之Ｚ000000000門號之行動電話壹
支沒收之，如不能沒收時，追徵其價額。
    事  實
一、甲○○前因違反毒品危害防制條例案件（施用第一級、第二
    級毒品），於民國八十九年九月五日，經臺灣基隆地方法院
    分別判處有期徒刑八月、六月，應執行有期徒刑一年確定；
    嗣又因違反毒品危害防制條例案件，經臺灣基隆地方法院於
    九十一年二月一日判處有期徒刑八月確定，另因偽造文書案
    件，經臺灣基隆地方法院於九十年六月五日判處拘役五十九
    日確定，三案接續執行，縮刑期滿日期為九十三年二月二十
    九日，並於九十二年十月二十九日縮短刑期假釋出監，上開
    假釋又經撤銷，復入監執行殘刑四月四日，於九十四年六月
    八日執行完畢（不構成累犯），復因違反毒品危害防制條例
    案件，於九十四年七月二十六日，經臺灣基隆地方法院判處
    有期徒刑十月及八月，應執行有期徒刑一年四月確定，現仍
    在執行中。
二、甲○○於九十四年一月至二月間向真實姓名年籍不詳綽號「
    阿平」之成年男子購買第一級毒品海洛因、第二級毒品安非
    他命，以解己之毒癮。嗣甲○○另行起意，意圖營利（因一
    時缺現金，賺取差價），基於連續販賣第一級毒品海洛因、
    第二級毒品安非他命之概括犯意，以其所有Ｚ000000
    000門號之手機作為聯絡販賣第一級毒品海洛因及第二級
    毒品安非他命之工具，於下列時、地，或連續販賣第一級毒
    品海洛因、或連續販賣第二級毒品安非他命、或同時同地販
    賣第一級毒品海洛因及第二級毒品安非他命：
  (一)、(1)於九十四年一月三十一日下午五時七分許，經林榮寶以
      Ｚ000000000門號行動電話，撥打甲○○所使用
      之Ｚ000000000門號，向甲○○購買第一級毒品
      海洛因，甲○○隨後為賺取差價而在其居所即基隆市○○
      區○○路一一七巷三十三弄四之一號（即其前妻陳靜儀之
      居所）附近，以新臺幣（下同）一千元之代價，販賣海洛
      因一小包予林榮寶。(2)嗣於同年二月三日晚上十一時二十
      六分許，經林榮寶以（Ｏ二）00000000號撥打甲
      ○○所使用之前開門號，向甲○○購買第一級毒品海洛因
      ，甲○○隨後為賺取差價而在基隆市○○路萬家福大賣場
      附近之公車站牌，以一千元之價格，販賣海洛因一小包予
      林榮寶。
  (二)、(1)於九十四年一月三十一日晚上七時四十六分許，經楊淑
      蘭以Ｚ000000000門號行動電話，撥打甲○○所
      使用之前開行動電話，向甲○○購買第一級毒品海洛因，
      隨後甲○○為賺取差價隨即在基隆市○○區○○街「祥豪
      雜貨店」附近（即楊淑蘭住處附近），以一千元之價格，
      販賣海洛因一小包予楊淑蘭。(2)嗣於同年二月一日晚上九
      時一分許，經楊淑蘭以Ｚ000000000門號行動電
      話，撥打甲○○所使用之前開門號，向甲○○購買第一級
      毒品海洛因，甲○○為賺取差價而隨後在其上開居所附近
      即基隆市○○路「帝王檳榔攤」附近，以二千元之價格，
      販賣第一級毒品海洛因一小包予楊淑蘭。(3)嗣又於同年二
      月四日上午八時三十三分許，經楊淑蘭以Ｚ000000
      000門號行動電話，撥打甲○○前開門號，向甲○○購
      買第一級毒品海洛因，甲○○為賺取差價而隨後在基隆市
      ○○○路之公車站牌附近，以二千元之價格，販賣海洛因
      一小包予楊淑蘭。
  (三)、(1)於九十四年一月三十一日晚上七時二十九分許，吳芯鳴
      在其位在基隆市○○區○○路一一七巷二十七弄十一號二
      樓之住處以（Ｏ二）00000000門號撥打甲○○所
      使用之前開門號，向甲○○購買第一級毒品海洛因，甲○
      ○為賺取差價而隨後在基隆市○○路一一七巷之迴車道附
      近，以二千元之價格，販賣海洛因一包予吳芯鳴。(2)於同
      年二月一日中午十二時許，經吳芯鳴以Ｚ0000000
      00門號，撥打甲○○所使用之前開門號，向甲○○購買
      第二級毒品安非他命，甲○○為賺取差價隨後在基隆市○
      ○路一一七巷之迴車道附近，以一千元之價格，販賣第二
      級毒品安非他命一包予吳芯鳴。(3)於同年二月二日上午四
      時三十六分許，經吳芯鳴以Ｚ000000000號行動
      電話傳送簡訊至甲○○前開門號，同時向甲○○購買海洛
      因及安非他命，甲○○為賺取差價隨後在基隆市○○路一
      一七巷之迴車道附近，同時同地以二千元、一千五百元之
      價格，販賣海洛因一小包、安非他命一小包予吳芯鳴。
  (四)、(1)於九十四年一月三十一日晚間十時五十六分許，經楊志
      學以（Ｏ二）00000000號，撥打甲○○所使用之
      前開門號，向甲○○購買第一級毒品海洛因，甲○○為賺
      取差價隨後在基隆市○○路附近，以一千元之價格，販賣
      第一級毒品海洛因一小包予楊志學。(2)於同年二月三日晚
      上六時二十九分許，經楊志學以（Ｏ二）0000000
      號，撥打甲○○所使用之前開行動電話，向甲○○購買海
      洛因，甲○○為賺取差價隨即在基隆市萬家福附近公車站
      牌，販賣一千元之海洛因予楊志學。合計甲○○販賣海洛
      因所得為一萬三千元及販賣安非他命所得二千五百元。
三、甲○○於九十三年五月四日由臺灣基隆地方法院通緝，另由
    臺灣基隆地方法院檢察署於九十三年五月十二日發布通緝中
    ，嗣於九十四年二月五日下午十八時三十分許，為警基於之
    前實施通訊監察之訊息，鎖定其人實際所在地應在基隆市○
    ○區○○街二一三號附近，遂至該處圍捕，先在該址地下停
    車場電梯口為警發覺並實施逮捕，繼而經其同意而搜索其居
    所即該址九樓，並在目視可及之範圍內查扣其所有之海洛因
    四包（淨重四‧七二公克，包裝袋總重一‧Ｏ三公克，外包
    裝袋具有防止毒品裸露、逸出、防潮之功用，以及便於攜帶
    、運輸之用）、安非他命四包（淨重一四‧四四公克，取樣
    Ｏ‧Ｏ七公克鑑定用罄，餘十四‧三七公克，包裝塑膠袋總
    重一‧二四公克，外包裝袋具有防止毒品裸露、逸出、防潮
    之功用，以及便於攜帶、運輸之用）、電子磅秤一台、攪拌
    器一台、分裝袋一七二只及非甲○○所有之行動電話ＳＩＭ
    卡一張（門號為Ｚ000000000號），始查悉上情。
四、案經基隆市警察局刑警隊移送臺灣基隆地方法院檢察署檢察
    官偵查起訴。
    理  由
壹、程序事項
一、按：刑事訴訟法第一百五十九條之五明定：「被告以外之人
    於審判外之陳述，雖不符前四條之規定，而經當事人於審判
    程序同意作為證據，法院審酌該言詞陳述或書面陳述作成時
    之情況，認為適當者，亦得為證據。」、「當事人、代理人
    或辯護人於法院調查證據時，知有第一百五十九條第一項不
    得為證據之情形，而未於言詞辯論終結前聲明異議者，視為
    有前項之同意。」，其立法理由在於傳聞證據未經當事人之
    反對詰問予以核實，乃排斥其證據能力。惟當事人如放棄對
    原供述人之反對詰問權，於審判程序表示同意該等傳聞證據
    可作為證據，此時，法院除認該傳聞證據欠缺適當性外，自
    可承認其證據能力。又當事人、代理人或辯護人於調查證據
    時，知有刑事訴訟法第一百五十九條第一項不得為證據之情
    形，卻表示「對於證據調查無異議」、「沒有意見」等意思
    ，而未於言詞辯論終結前聲明異議者，應視為已有將該等傳
    聞證據採為證據之同意。最高法院九十三年度台上字第三五
    三三號、九十四年度台上字第二九七六號判決亦採同一見解
    。經查：本案被告甲○○於本院九十五年十二月六日受命法
    官行準備程序時（本院卷第五十九頁），並於九十五年十二
    月二十八日審理時（本院卷第七十頁），對本案之全部書面
    陳述證據即證人即購買毒品之楊淑蘭於警詢時、檢察官訊問
    筆錄（見偵字第一Ｏ七九號偵查卷(一)第十五頁、第七十四頁
    、第八十三頁）；證人即購買毒品之吳芯鳴於警詢時、檢察
    官訊問筆錄（見偵字第一Ｏ七九號偵查卷(一)第八九至九十一
    頁、第九十五至九十六頁、第一七五至一七六頁）；證人即
    購買毒品之林榮寶於警詢筆錄（見偵字第一Ｏ七九號偵查卷
    (一)第一Ｏ四頁）；證人即購買毒品之楊志學於警詢時、檢察
    官訊問筆錄（見偵字第一Ｏ七九號偵查卷(一)第一Ｏ九、一一
    三、一九七）、通聯監察譯文（偵字第一Ｏ七九號偵查卷卷
    (一)第二十一頁至第三十頁、第一一五至一二四頁、卷(二)第三
    十五至四十四頁、偵字第二二七九號偵查卷第三十六、四十
    三頁）、臺灣基隆地方法院檢察署九十四年一月二十八日基
    檢清慎聲監字第十九號通訊監察書（偵字第一Ｏ七九號偵查
    卷(一)第十九頁）、搜索扣押筆錄、扣押目錄表、扣押物品收
    據（偵字第一Ｏ七九號偵查卷(一)第三十二至三十四頁、第三
    十五至四十二頁）等等表示對證據能力不爭執（本院卷六十
    九頁反面），復於審判期日就本院一一提示之證據於言詞辯
    論終結前，均未就所調查之證據主張有刑事訴訟法第一百五
    十九條第一項不得為證據之情形，本院審酌該書面陳述作成
    時之情況，並無不法之情事，認為適當，是參照上開說明要
    旨，上開書面陳述證據，均有證據能力，合先敘明。
二、「法務部調查局九十四年四月十三日調科壹字第三二ＯＯＯ
    二七Ｏ三號鑑定通知書（海洛因四包，淨重四‧七二公克，
    空包裝重一‧Ｏ三公克）」（偵字第一Ｏ七九號偵查卷(四)第
    五十頁）、「法務部調查局九十五年四月十八日調科壹字第
    Ｚ0000000000號鑑定通知書」（原審卷(一)第九十
    八頁）、「內政部警政署刑事警察局九十五年五月八日刑鑑
    字第○九五○○五四八一一號鑑定書（扣案安非他命四包，
    淨重一四‧四四公克，取樣Ｏ‧Ｏ七公克鑑定用罄，餘十四
    ‧三七公克，包裝塑膠袋總重一‧二四公克）」，均屬於刑
    事訴訟法第二百零六條之鑑定報告，依刑事訴訟法第一百五
    十九條第一項之除外規定（該條立法理由參照），得作為證
    據。
三、另卷附行動電話Ｚ000000000號之通聯記錄（偵字
    第一Ｏ七九號偵查卷(一)第一二九、一三一、一三三頁、卷(二)
    第四十五至七十二頁、第九十一頁至第一九七頁、卷(三)第四
    十三、一七四、一七五、一七七、一七八、一七九、一八三
    、一八五頁），係電話公司機房機器之操作紀錄，並非人之
    陳述，非傳聞證據，與本案事實具有自然的關聯性，經查並
    無不得作為證據之限制，自得作為證據。
貳、實體事項
一、被告連續販賣第一級毒品海洛因、第二級毒品安非他命之事
    實，業經被告甲○○於本院九十五年十二月六日受命法官行
    準備程序時自白不諱（本院卷第五十九頁），並於九十五年
    十二月二十八日審理時亦自白認罪在卷（本院卷第七十頁）
    ，核與證人即購買毒品之楊淑蘭於警詢時、檢察官訊問時結
    證證述之情節（見偵字第一Ｏ七九號偵查卷(一)第十五頁、第
    七十四頁、第八十三頁）；證人即購買毒品之吳芯鳴於警詢
    時、檢察官訊問時結證證述之情節（見偵字第一Ｏ七九號偵
    查卷(一)第八九至九十一頁、第九十五至九十六頁、第一七五
    至一七六頁）；證人即購買毒品之林榮寶於警詢時證述之情
    節（見偵字第一Ｏ七九號偵查卷(一)第一Ｏ四頁）；證人即購
    買毒品之楊志學於警詢時、檢察官訊問時結證證述之情節（
    見偵字第一Ｏ七九號偵查卷(一)第一Ｏ九、一一三、一九七）
    均相符，並有被告所有供其犯罪使用之行動電話Ｚ0000
    00000號之通聯記錄（偵字第一Ｏ七九號偵查卷(一)第一
    二九、一三一、一三三頁、卷(二)第四十五至七十二頁、第九
    十一頁至第一九七頁、卷(三)第四十三、一七四、一七五、一
    七七、一七八、一七九、一八三、一八五頁）、通聯監察譯
    文（偵字第一Ｏ七九號偵查卷卷(一)第二十一頁至第三十頁、
    第一一五至一二四頁、卷(二)第三十五至四十四頁、偵字第二
    二七九號偵查卷第三十六、四十三頁）、臺灣基隆地方法院
    檢察署九十四年一月二十八日基檢清慎聲監字第十九號通訊
    監察書（偵字第一Ｏ七九號偵查卷(一)第十九頁）、搜索扣押
    筆錄、搜索扣押時之照片、扣押目錄表、扣押物品收據（偵
    字第一Ｏ七九號偵查卷(一)第三十二至三十四頁、第三十五至
    四十二頁）在卷可佐，足徵被告甲○○於本院審理時之自白
    與事實相符，自得作為判斷之依據，且查：
  (一)、被告辯護人為被告辯護稱：檢察官無法具體舉證被告於本
      案之毒品販入、販出價格，而謂被告無營利意圖，其之全
      部犯行均僅係轉讓毒品云云，惟按：「查販賣毒品，係行
      為人基於營利之目的，而販入或賣出毒品而言，販賣毒品
      者，其主觀上須有營利之意圖，且客觀上有販賣之行為，
      即足構成，至於實際上是否已經獲利，則非所問。」最高
      法院九十四年度台上字第五二六三號判決採同一見解。邇
      來政府查緝毒品之施用或販賣甚嚴，使海洛因等毒品益趨
      量微價高。且毒品無一定之公定價格，並可以任意分裝增
      減其重量或份量，每次買賣之價格亦各有差異，隨供需雙
      方之資力或關係之深淺或需求之數量、貨源之充裕與否、
      販賣者對於資金之需求以及政府查緝之態度，而有各種不
      同之標準，並非一成不變。毒品販賣者可從不同買受者之
      各種「價差」或係「量差」（即加入不同成分之物質，以
      減低純度、增加重量）中謀取利益之方式或有差異，然其
      非法販賣行為意在牟利，則無二致。最高法院九十五年度
      台上字第六八三四號判決採同一見解。經查：被告甲○○
      於本院具狀表示：「所購買的毒品價錢與販賣給人之差價
      相同，所圖之利為一時缺現金，卻觸犯司法」等語，有陳
      述書在卷可稽，被告確實有營利之意圖至明，足徵被告辯
      護人之上開主張，顯非事實，自難採信。
  (二)、另、證人楊淑蘭、林榮寶、楊志學、吳芯鳴因另涉犯毒品
      危害防制條例第十條第一項或第二項之施用海洛因、安非
      他命罪嫌，而該條例第十七條則有犯施用毒品罪之人供出
      毒品來源因而破獲者，得因而減輕其刑之規定，因此其若
      供出毒品來源，尤須注意其供詞與其他事證相符，以確保
      其供詞之正確性，以免其任行供出非毒品上源之他人，以
      僥倖冀圖減刑（最高法院八十四年度台上字第二七九號判
      決參看）。故當然不得僅單以毒品下游之人之指述，即據
      而論定渠等之毒品上源為何人，而須有補強證據，以擔保
      該等毒品下游之人之證述之可憑信性，庶免冤屈。經查：
      被告因遭原審、臺灣基隆地方法院檢察署通緝，嗣於九十
      四年二月五日下午十八時三十分許，為警基於之前實施通
      訊監察之訊息，鎖定其人實際所在地應在基隆市○○區○
      ○街二一三號附近，遂至該處圍捕，先在該址地下停車場
      電梯口為警發覺並實施逮捕，繼而經其同意而搜索其居所
      即該址九樓，並在目視可及之範圍內查扣其所有之海洛因
      四包（淨重四‧七二公克，包裝袋總重一‧Ｏ三公克，外
      包裝袋具有防止毒品裸露、逸出、防潮之功用，以及便於
      攜帶、運輸之用）、安非他命四包（淨重一四‧四四公克
      ，取樣Ｏ‧Ｏ七公克鑑定用罄，餘十四‧三七公克，包裝
      塑膠袋總重一‧二四公克，外包裝袋具有防止毒品裸露、
      逸出、防潮之功用，以及便於攜帶、運輸之用）、電子磅
      秤一台、攪拌器一台、分裝袋一七二只及行動電話 SIM卡
      一張（門號為Ｚ000000000號）等情，業據證人
      即承辦之員警邵成祥、童進興於原審結證綦詳，並有各該
      扣案物品（見偵字第一Ｏ七九號偵查卷(四)第六頁）、臺灣
      基隆地方法院檢察署檢察官扣押（沒收）物品處分命令二
      紙附卷（原審卷(二)第一七六、一七七頁）可佐，其中海洛
      因四包、安非他命四包分別據法務部調查局、內政部警政
      署刑事警察局鑑驗在案，有「法務部調查局九十四年四月
      十三日調科壹字第三二ＯＯＯ二七Ｏ三號鑑定通知書」（
      偵字第一Ｏ七九號偵查卷(四)第五十頁）、「內政部警政署
      刑事警察局九十五年五月八日刑鑑字第○九五○○五四八
      一一號鑑定書」各一紙存卷足參。再查，原審依職權將上
      開扣得之攪拌器一台送法務部調查局鑑驗，結果發現該攪
      拌器有海洛因殘留，此有「法務部調查局九十五年四月十
      八日調科壹字第Ｚ0000000000號鑑定通知書」
      一紙附卷（原審卷(一)第九十八頁）可佐。綜上所陳，被告
      之自白，既有上開補強證據可佐，自足以認定被告確實有
      上開販賣第一級、第二級毒品之犯行。本件事證明確，被
      告犯行堪以認定，應依法論科。
二、法律適用
  (一)、核被告甲○○所為，係犯毒品危害防制條例第四條第一項
      、第二項之販賣第一級毒品及第二級毒品罪。又販賣毒品
      當然含有持有行為，其持有毒品之低度行為，應為販賣毒
      品之高度行為所吸收，不另論以持有毒品罪。
  (二)、被告行為後，刑法第五十六條連續犯之規定，業於九十四
      年一月七日修正公布刪除，並於九十五年七月一日施行，
      則被告之犯行，因行為後新法業已刪除連續犯之規定，此
      刪除雖非犯罪構成要件之變更，但顯已影響行為人刑罰之
      法律效果，自屬法律有變更，依新法第二條第一項規定，
      比較新、舊法結果，仍應適用較有利於被告之行為時法律
      即舊法論以連續犯（最高法院九十五年第八次刑事庭會議
      決議參照）。被告先後多次販賣第一級毒品海洛因、第二
      級毒品安非他命犯行，均時間緊接，方法相同，各觸犯構
      成要件相同之罪，顯係各基於概括犯意為之，均為連續犯
      ，爰依修正前刑法第五十六條之規定各以一罪論，並均加
      重其刑（惟法定刑死刑及無期徒刑部分依法不得加重，僅
      就有期徒刑部分加重其刑，至刑法第六十四條、第六十五
      條雖於九十四年一月七日已有修正，並於九十五年七月一
      日施行，惟刑法第六十四條第一項及第六十五條第一項關
      於死刑、無期徒刑加重之規定，均未修正，自無新舊法變
      更比較適用之問題，附此敘明。）
  (三)、按「想像競合犯與刑法修正前（下同）連續犯競合時，為
      貫徹想像競合犯從一重處斷暨連續犯以一罪論之立法意旨
      ，應採先連續、後想像競合之原則，即就其所犯之多數罪
      名，先將連續犯關係者，包括的以一罪論，然後再就各連
      續犯間有想像競合犯關係之犯罪比較其輕重，從較重之一
      連續犯處斷。」最高法院九十五年度台上字第五四九二號
      判決採同一見解。另，刑法第五十五條關於想像競合犯之
      規定，於九十四年一月七日已有修正通過，並於九十五年
      七月一日施行，修正後增設但書規定「但不得科以較輕罪
      名所定最輕本刑以下之刑」，係科刑之限制，為法理之明
      文化，非屬法律之變更問題，應適用裁判時法。」最高法
      院九十五年九月十四日第五次刑事庭臨時庭長會議決議在
      案，是以本件關於想像競合犯部分之條文，則引用刑法第
      五十五條。查：被告販賣第一級毒品海洛因、第二級毒品
      安非他命時，依據購毒者之需求，或僅販售第一級毒品海
      洛因予林榮寶、楊淑蘭吳芯鳴、楊志學，或僅販售第二級
      毒品安非他命予吳芯鳴，或同時同地販賣第一級毒品海洛
      因及第二級毒品安非他命吳芯鳴一次，被告同時販賣第一
      級毒品海洛因及第二級毒品安非他命之行為，係以一行為
      而觸犯上開二罪名，屬裁判上一罪之想像競合犯，應從一
      重之連續販賣第一級毒品罪處斷（於本院執行職務之檢察
      官亦同此主張，見本院卷第六十頁）。
  (四)、按「行為後刑法條文經修正，惟無有利、不利情形（刑法
      第十五條、第二十八條、第三十條之文字修正，第五十五
      條但書、『第五十九條』實務見解之明文化），應適用裁
      判時法。」最高法院九十五年九月十四日第五次刑事庭臨
      時庭長會議決議在案。經查：被告每次販賣毒品之價格及
      每次均販賣一小包，可見其每次販賣之數量輕微，急需用
      錢之情形下，賺取差價微薄利益而誤觸重典，情輕法重，
      客觀上顯足以引起一般之同情，情堪憫恕，本院認即使課
      該被告以毒品危害防制條例第四條第一項、第二項之罪之
      法定最低本刑仍屬過重，爰依修正後刑法第五十九條之規
      定酌減其刑，並先加（惟法定刑死刑及無期徒刑部分依法
      不得加重，僅就有期徒刑部分加重其刑）後減之。被告行
      為後，刑法第六十五條第二項原規定「無期徒刑減輕者，
      為七年以上有期徒刑」，刑法於九十四年二月二日修正公
      布，九十五年七月一日施行，其中第六十五條第二項修正
      為「無期徒刑減輕者，為二十年以下十五年以上有期徒刑
      。」，就「無期徒刑減輕其刑部分」予以比較新舊法，修
      正後刑法第六十五條第二項對被告並未較有利，依刑法第
      二條第一項之規定，應適用被告行為時之刑法第六十五條
      第二項以減輕其刑。
三、原審以被告犯罪事證明確，予以論罪科刑，固非無見，惟查
    ：
  (一)、按「毒品危害防制條例第四條第二項之販賣第二級毒品罪
      ，以行為人有營利之目的，而販入或賣出第二級毒品或二
      者兼而有之之犯行者為其構成要件，故行為人有無此項犯
      罪之目的條件，自應於事實欄內為翔實之記載，然後於理
      由內說明其憑以認定之證據，始稱適法。」最高法院九十
      五年度台上字第六八六五號判決採同一見解。原判決雖論
      處上訴人即被告販賣第一級毒品、第二級毒品罪，惟對於
      攸關上訴人販賣第一級毒品、第二級毒品「意圖營利」主
      觀要件之事項，疏未於事實欄內詳加認定，自有未合。
  (二)、本件上訴人即被告係基於販賣第一、二級毒品以營利之概
      括犯意，連續多次販賣第一級毒品海洛因及第二級毒品安
      非他命，其中「九十四年二月二日上午四時三十六分許，
      經吳芯鳴以Ｚ000000000號行動電話傳送簡訊至
      甲○○前開門號，同時向甲○○購買海洛因及安非他命，
      甲○○為賺取差價隨後在基隆市○○路一一七巷之迴車道
      附近，同時同地以二千元、一千五百元之價格，販賣海洛
      因一小包、安非他命一小包予吳芯鳴」，係一行為同時販
      賣海洛因及安非他命予吳芯鳴，依上開裁判上一罪之法律
      適用原則，上訴人連續多次販賣第一級及第二級毒品，應
      分別先依連續犯之規定，各論以販賣第一級及第二級毒品
      一罪，再依想像競合犯之規定，從一重之連續販賣第一級
      毒品罪處斷，始稱適法。原判決漏未適用想像競合犯處斷
      ，尚有未合（九十五年度台上字第五四九二號判決採同一
      見解）。
  (三)、刑法關於第五十九條之修正，係實務見解之明文化，並無
      新舊法比較問題，應適用裁判時法，最高法院九十五年九
      月十四日第五次刑事庭臨時庭長會議決議在案。原判決謂
      ：「修正後刑法第五十九條之刑之酌減之規定較諸修正前
      刑法第五十九條之規定嚴格，依刑法第二條第一項前段，
      自應適用修正前刑法第五十九條之規定」，亦有未合。
  (四)、刑法第六十五條第二項原規定「無期徒刑減輕者，為七年
      以上有期徒刑」。但刑法於九十四年二月二日修正公布，
      九十五年七月一日施行，其中同條項修正為「無期徒刑減
      輕者，為二十年以下十五年以上有期徒刑。」原審既援引
      刑法第五十九條之規定酌減其刑之依據，但未依刑法第二
      條第一項之規定，就無期徒刑減輕其刑部分比較新舊法予
      以適用，亦有未合（最高法院九十五年度台上字第六Ｏ八
      八號判決亦採同一見解）。
  (五)、按：毒品危害防制條例第十八條第一項前段規定「查獲之
      毒品及專供製造或施用毒品之器具，不問屬於犯人與否，
      均沒收銷燬之。」是依此規定應諭知沒收並銷燬之者，以
      查獲之毒品及專供製造或施用毒品之器具為限。而毒品之
      外包裝，係有防止毒品之裸露、逸出及防潮之功用，並便
      於毒品之持有、販賣、攜帶或運輸，此於犯毒品危害防制
      條例第十九條第一項所列同條例第四條至第九條、第十二
      條、第十三條或第十四條第一項、第二項罪之情形，其為
      供犯罪所用或因犯罪所得之財物時，固應依該條例第十九
      條第一項規定諭知沒收，但該外包裝本身，並非屬前述應
      沒收銷燬之毒品或器具，自不得依同條例第十八條第一項
      規定予以沒收銷燬。」最高法院九十一年度台上字第四四
      一六號判決採同一見解。經查：原判決以扣案海洛因四包
      （淨重四‧七二公克），安非他命四包（驗前總淨重十六
      ‧三七公克）係查獲之毒品，對於海洛因四包之包裝袋（
      總重一‧Ｏ三公克）、安非他命四包之包裝塑膠袋（總重
      一‧二四公克）未併依同條例第十九條第一項規定於判決
      主文宣告沒收之，其適用法則自仍欠當。
  (六)、又行為後法律有變更者，依修正前刑法第二條第一項之規
      定，以適用裁判時法為原則，如行為時法有利於行為人，
      則例外適用行為時法；依修正後刑法第二條第一項規定，
      以適用行為時法為原則，惟如裁判時法有利於行為人，則
      例外的適用裁判時法。以往實務見解，認原判決未及比較
      適用新舊法時，上訴後，雖比較結果以舊法有利於行為人
      ，而原判決別無其他撤銷事由，仍應由本院以此為由撤銷
      改判。惟修正後之規定係以適用行為時法為原則，因此原
      判決雖未及比較適用，然上訴本院後，關於「連續犯」之
      規定，經比較新舊法，行為後之法律並非較有利於行為人
      ，仍應適用行為時法，則原判決適用行為時法即無不當，
      自不構成撤銷之事由，併予敘明。
四、上訴人即被告上訴意旨略以：原判決漏未適用想像競合犯從
    一重處斷，顯有適用法則不當之違誤，以此指摘原判決關於
    被告連續販賣第一級毒品及第二級毒品之部分不當，為有理
    由，自應由本院將原判決關於被告連續販賣第一級毒品及第
    二級毒品部分暨定執行刑予以撤銷改判。爰審酌被告犯罪之
    動機、目的、販毒數量、所得，犯後於本院審理時認罪之態
    度及貪圖微薄差價而誤觸重典，情輕法重，客觀上顯足以引
    起一般之同情，情堪憫恕等一切情狀，量處有期徒刑十年示
    懲。
五、扣案之電子磅秤一台、攪拌器一台、分裝袋一百七十二只、
    未扣案之插用Ｚ000000000門號之行動電話一支，
    均為被告所有供販毒所用之物（然攪拌器一台僅屬販賣海洛
    因所用之物），海洛因四包之包裝袋（總重一‧Ｏ三公克）
    、安非他命四包之包裝塑膠袋（總重一‧二四公克）具有防
    止毒品裸露、逸出、防潮之功用，以及便於攜帶、運輸之用
    ，為被告所有供犯罪所用之物，業經被告所自承（偵字第一
    Ｏ七九號偵查卷(一)第六頁），應依毒品危害防制條例第十九
    條第一項之規定，宣告沒收之，未扣案之Ｚ0000000
    00門號之行動電話一支沒收之，如不能沒收時，追徵其價
    額，又被告未扣案之販賣海洛因所得一萬三千元及販賣安非
    他命所得二千五佰元，均為被告販賣毒品之所得，屬被告因
    犯罪所得之財物，應依毒品危害防制條例第十九條第一項之
    規定，宣告沒收之，如全部或一部不能沒收時，以其財產抵
    償之。至於扣案之 SIM卡一張，係屬電話公司所有供客戶使
    用，非屬上訴人所有而不予沒收（最高法院九十六年度台上
    字第一號判決採同一見解）。
六、不另為無罪之諭知
  (一)、公訴意旨另以：被告甲○○於九十四年二月三日下午四時
      許，經吳芯鳴以00000000門號，撥打被告所使用
      之前開門號，向被告購買海洛因，被告隨後在基隆市○○
      區○○路一一七巷之迴車道附近，以二千元之價格，販賣
      海洛因一包予吳芯鳴，因認此部分亦涉犯毒品危害防制條
      例第四條第一項之販賣第一級毒品罪嫌。
  (二)、按犯罪事實應依證據認定之，無證據不得認定犯罪事實；
      不能證明被告犯罪者，應諭知無罪之判決，刑事訴訟法第
      一百五十四條第一項、第三百零一條第一項分別定有明文
      。經查：依被告使用之Ｚ000000000門號通聯紀
      錄顯示，九十四年二月三日日下午一時三十分吳芯鳴以（
      Ｏ二）00000000的電話與被告聯絡，最後一通係
      該日下午五時四十三分，被告之基地台位置都在基隆市○
      ○區○○街附近、基隆市○○區○○街三三三巷附近、基
      隆市○○區○○路及壽山路，吳芯鳴所使用之Ｚ0000
      00000門號基地台於同日下午三時五十六分至下午四
      時二十二分止，基地台有在基隆市○○區○○路、仁愛區
      ○○路、忠一路、安樂區○○路，可見被告與吳芯鳴二人
      於上開區段之時間內之基地台位置均無在基隆市○○區○
      ○路附近，是證人吳芯鳴之偵訊證詞指述被告於上開時、
      地販賣海洛因予伊，自有可疑。此外，復查無其他積極證
      據證明被告涉犯公訴人所指上開犯行，揆諸首開法條，本
      應諭知無罪之判決，然此部分若成立犯罪則與前開論罪之
      販賣海洛因犯行，有連續犯裁判上一罪之關係，自不另為
      無罪之諭知，附此敘明。
據上論斷，應依刑事訴訟法第三百六十九條第一項前段、第三百
六十四條、第二百九十九條第一項前段，毒品危害防制條例第四
條第一項、第二項、第十八條第一項前段、第十九條第一項，刑
法第二條第一項、第十一條前段、第五十五條前段、第五十九條
、修正前刑法第五十六條、第六十五條第二項，判決如主文。
本案經檢察官黃東焄到庭執行職務。
中　　華　　民　　國　　96　　年　　1 　　月　　18　　日
　　　　　　　　　刑事第一庭審判長法　官  蔡  長  溪
　　　　　　　　　　　　　　　　  法　官  陳  春  秋
　　　　　　　　　　　　　　　　  法　官  林  俊  益
以上正本證明與原本無異。
如不服本判決，應於收受送達後十日內向本院提出上訴書狀，其
未敘述上訴之理由者並得於提起上訴後十日內向本院補提理由書
。
                                  書記官  廖  月  女
中　　華　　民　　國　　96　　年　　1 　　月　　19　　日
附錄：本案論罪科刑法條全文
毒品危害防制條例第四條第一項、第二項：
製造、運輸、販賣第一級毒品者，處死刑或無期徒刑；處無期徒
刑者，得併科新臺幣一千萬元以下罰金。
製造、運輸、販賣第二級毒品者，處無期徒刑或七年以上有期徒
刑，得併科新臺幣七百萬元以下罰金。
